【裁判字號】    95,交聲,1027
【裁判日期】    951030
【裁判案由】    聲明異議
【裁判全文】
臺灣臺中地方法院交通事件裁定        95年度交聲字第1027號
原處分機關  交通部公路總局臺中區監理所
異議人即
受處分人    甲○○
上列受處分人因違反道路交通管理處罰條例案件，對於交通部公
路總局臺中區監理所九十五年九月十二日所為之裁決 （原處分案
號：中監違字第裁六０－ＺＣＡ０五二八七二號裁決書）， 聲明
異議，本院裁定如下：
    主  文
原處分撤銷。
    理  由
一、原處分機關略以：本案係國道三號警察局泰安分隊於民國九
    十四年十一月七日以公警局交字第ＺＣＡ０五二八七二號違
    反道路交通管理事件通知單，舉發異議人即受處分人甲○○
    所有之車牌號碼二八六一－ＦＧ號自用小客車，於九十四年
    十月十五日上午十二時五十三分許，在國道一號北上一五八
    公里處，因「速限一百公里，經雷達（射）測定行速為一一
    四公里，超速十四公里」之違規。受處分人未依指定之應到
    案日期前到案，原處分機關即交通部公路總局臺中區監理所
    遂於九十五年九月十二日以中監違字第裁六０－ＺＣＡ０五
    二八七二號裁決書，裁處受處分人罰鍰新臺幣（下同）六千
    元，並記違規點數一點等語。
二、聲明異議意旨略以：緣收到違反道路交通管理事件裁決書，
    違規事實載明為其於高速公路超速行駛，處罰金額為六千元
    整，惟上開金額係因原罰鍰逾期未繳而加速處罰，但其居住
    於車籍登記住址，卻始終未收到原舉發通知單，且直至九十
    五年九月份才收到郵局催領通知，與違規時間（九十四年十
    月十五日）相差近一年，以致逾期甚久，而九十五年七月一
    日之交通違規尚可吊扣駕照，今希能以吊扣駕照方式處罰，
    又或維持原處罰之罰鍰金額即三千元等語。
三、按行政罰法（九十四年二月五日公布、九十五年二月五日施
    行）第五條規定：「行為後法律或自治條例有變更者，適用
    行政機關最初裁處時之法律或自治條例。但裁處前之法律或
    自治條例有利於受處罰者，適用最有利於受處罰者之規定。
    」。而本件違規行為後，道路交通管理處罰條例於九十四年
    十二月二十八日修正公布，並於九十五年七月一日起施行，
    關於在高速公路超速行駛，經比較修正前後該條例第三十三
    條、第六十三條規定及行為時之高速公路及快速道路交通管
    制規則第五條第一項規定，受處分人行為時之法律即修正前
    之規定並無較有利於受處分人之情事，故依前揭行政罰法之
    規定，本件應適用裁處時即修正後之法律處罰，合先敘明。
    次按汽車行駛於高速公路、快速公路或設站管制之道路，不
    遵使用限制、禁止、行車管制及管理事項之管制規則而有下
    列行為者，處汽車駕駛人新臺幣三千元以上六千元以下罰鍰
    ；行車速度超過規定之最高速限或低於規定之最低速限。逾
    越應到案期限三十日以上，繳納罰鍰或逕行裁決處罰者，處
    六千元罰鍰；汽車駕駛人有第三十三條第一項者，除依原條
    款處罰鍰外，各記違規點數一點，道路交通管理處罰條例第
    三十三條第一項第一款、第六十三條第一項第一款、違反道
    路交通管理事件統一裁罰基準表分別定有明文。又按汽車違
    反道路交通管理事件，以科學儀器取得證據資料，足資認定
    其違規事實者，得逕行舉發之，而逕行舉發，應記明車輛牌
    照號碼、車型等可資辨明之資料，查明汽車所有人姓名、住
    址，並以該汽車所有人為被通知人製單舉發之，由舉發機關
    送達被通知人，道路交通管理處罰條例第七條之二第一項、
    第四項分別定有明文。又按違反道路交通管理事件統一裁罰
    基準及處理細則第五條規定，處理違反道路交通管理事件，
    有關文書送達之程序，依行政程序法之規定。而對於當事人
    之送達，應為送達之處所不明者，行政機關得依申請，准為
    公示送達，如無人為公示送達之申請者，行政機關為避免行
    政程序遲延，認為有必要時，得依職權命為公示送達；又送
    達，於應受送達人之住居所、事務所或營業所為之，行政程
    序法第七十八條第一項第一款、第二項、第七十二條第一項
    前段定有明文。再按逕行舉發違反道路交通管理事件，應按
    已查明之資料填註車牌號碼、車輛種類、車主姓名或地址，
    並於通知單上方空白處加註逕行舉發之文字後，由舉發機關
    送達被通知人；又違反道路交通管理事件，行為人認為舉發
    之事實與違規情形相符者，得於接獲通知單後，親自或委託
    他人持該通知單，不經裁決向指定之處所，逕依裁罰基準執
    行並繳納罰鍰結案，違反道路交通管理事件統一裁罰基準及
    處理細則（下稱處理細則）第十一條第一項第四款、第四十
    八條第一項分別定有明文。揆諸上開處理細則之規定，無非
    在使逕行舉發之違規人（受處分人）得以釐清責任歸屬及得
    知處罰標準在限期內能自動繳納罰款。是受處分人自應先受
    舉發違反道路交通管理事件通知單之通知，始能知悉應到案
    日期，否則受處分人即無從知悉應到案之日期，如主管機關
    未經合法送達逕行裁決，其裁決程序即屬不適法。
四、經查：本件受處分人甲○○所有之前開自用小客車，於前揭
    時地，因速限一百公里，而在高速公路超速十四公里違規等
    情，雖有前開舉發通知單一紙及照片一幀在卷可稽。惟本件
    受處分人之違規乃由舉發員警「逕行舉發」，即應由原舉發
    單位依上開程序送達始為合法。受處分人自六十六年一月十
    七日起，至今均設籍於「臺中市西屯區同志巷三七號」，除
    據受處分人具狀載明送達處所係上址外，並有個人基本查詢
    結果一紙在卷可憑。而觀諸卷附行政文書不能送達事由報告
    書、原舉發機關即內政部警政署國道公路警察局第三警察隊
    九十五年六月六日公警三交字第０九五０三九０九二０號公
    示送達公告及函附之舉發違反道路交通管理事件通知單郵寄
    無法送達清冊一份，固記載原舉發機關對受處分人就本件舉
    發通知單以前揭住所為送達時，因「查無此人」而無法送達
    ，遂於九十五年六月六日為公示送達等語。惟參諸本件原處
    分機關之前開裁決書，亦係對受處分人以前揭住所為送達，
    經郵務人員於九十五年九月十五日寄存至臺中市○○路郵局
    ，並將催領郵件通知單置於前揭住所信箱，而受處分人見該
    催領郵件通知單後，於九十五年九月十五日至同月三十日間
    至臺中市○○路郵局領取前開裁決書，有交通部公路總局臺
    中區監理所送達證書影本一紙在卷可按。則前開舉發通知單
    以「查無此人」為由，而認受處分人應為送達之處所不明，
    顯與事實不符。是本件原舉發機關遽為公示送達難認為合法
    ，自不生公示送達之效力。今受處分人因未能合法收受前開
    之違反道路交通管理事件通知單，致其無從享有得於限期內
    繳納最低額之罰鍰之利益。從而，原處分機關漏未將前開違
    反道路交通管理事件通知單，重新送達予受處分人，使受處
    人享有於限期內繳納最低額之罰鍰之利益，即逕予裁決受處
    分人六千元之罰鍰，致使受處分人無法享有於限期內繳納最
    低額元三千元罰鍰之利益。由此足見受處分人就此部分所為
    之異議，核為有理由，故上開裁決程序既屬不適法，該等裁
    決書自應予撤銷。本件應由原處分機關重新送達上開違反道
    路交通管理事件通知單予受處分人後，再視受處分人到案之
    情形，依法裁決，方符法制。
五、據上論斷，應依道路交通管理處罰條例第八十七條第二項，
    道路交通案件處理辦法第二十條之規定，裁定如主文。
中    華    民    國    95    年    10    月    30    日
                      交通法庭  法  官  陳  葳
上正本證明與原本無異。
如不服本裁定，應於送達後五日內，向本院提出抗告狀。
                                書記官  張雅如
中    華    民    國    95    年    10    月    31    日


司法院資訊處製作；財團法人民間司法改革基金會備份。
